【裁判字號】    97,訴,861
【裁判日期】    970409
【裁判案由】    違反毒品危害防制條例
【裁判全文】
臺灣彰化地方法院刑事判決               97年度訴字第861號
公  訴  人  臺灣彰化地方法院檢察署檢察官
被      告  甲○○
上列被告因毒品危害防制條例案件，經檢察官提起公訴（97年度
毒偵字第589號），本院依簡式審判程序審理，判決如下：
    主  文
甲○○施用第一級毒品，累犯，處有期徒刑捌月，扣案之注射針
筒壹支沒收。
    犯罪事實
一、甲○○前於民國92年間因搶奪等案件，經臺灣高等法院臺中
    分院以92年度上訴字第946 號刑事判決分別判處有期徒刑3
    年、10月，並定應執行刑為有期徒刑3 年6 月確定，又因違
    反槍砲彈藥刀械管制條例案件，經本院以92年度訴字第770
    號刑事判決判處有期徒刑8 月確定，復因施用毒品案件，經
    本院以92年度訴字第1481號刑事判決判處有期徒刑7 月確定
    ，上開案件再由本院以93年度聲字第710 號裁定定應執行刑
    為有期徒刑4 年6 月，甫於96年7 月18日縮刑期滿執行完畢
    。又於91年間因施用毒品案件，經本院以91年度毒聲字第19
    12號裁定送觀察、勒戒後，認無繼續施用毒品傾向，於91年
    9 月9 日執行完畢釋放。詎仍不知悔改，明知海洛因業經公
    告為毒品危害防制條例第2 條第2 項所列管之第1 級毒品，
    不得非法持有、施用，竟基於施用第1 級毒品海洛因之犯意
    ，於97年1 月30日上午9 時30分許，在彰化縣田尾鄉南鎮國
    小旁的產業道路，以將海洛因粉末摻水混合後再以針筒注射
    之方式，施用第1 級毒品海洛因1 次。嗣於同日下午5 時20
    分許，為警在彰化縣田中鎮○○里○○路旁因其形跡可疑經
    盤查而查獲，當場扣得注射針筒1 支，並經其同意採集其尿
    液送驗後，結果呈嗎啡陽性反應，始查悉上情。
二、案經彰化縣警察局田中分局報請臺灣彰化地方法院檢察署檢
    察官偵查起訴。
    理  由
一、本件被告所犯係死刑、無期徒刑、最輕本刑為3 年以上有期
    徒刑以外之罪，其於準備程序就前揭被訴事實為有罪之陳述
    ，經受命法官告知簡式審判程序之旨，並聽取其與公訴人之
    意見後，本院認無不得或不宜改依簡式審判程序進行之處，
    爰依刑事訴訟法第273 條之1 第1 項、第284 條之1 ，裁定
    本案由受命法官獨任進行簡式審判程序，合先敘明。
二、上揭犯罪事實，業經被告於警、偵訊及本院審理時（參見本
    院97年4 月2 日審判筆錄）坦承不諱，且其於97年1 月30日
    為警查獲時所採驗之尿液，經臺灣彰化地方法院檢察署委託
    警方送請詮昕科技股份有限公司檢驗結果，確呈嗎啡陽性反
    應，此有彰化縣警察局田中分局委託檢驗尿液代號與真實姓
    名對照認證單及該公司97年2 月21日編號00000000號濫用藥
    物尿液檢驗報告各1 紙附卷可稽。參諸醫學臨床實驗及根據
    英國藥學會出版之文獻Clarke's Isolation and Identifi-
    cation of Drugs 乙書第293 頁載：海洛因經注射入人體後
    ，在體內迅速水解成6-Monoacety I morphine，再緩緩繼續
    水解成嗎啡，然後再循嗎啡之代謝方式排出，同書第431 頁
    至第432 頁並載有：嗎啡經注射入人體後，約50％以上於8
    小時內自尿中排出，至24小時排出約90％，但48小時後仍有
    微量可檢出等語。此外，按通常健康成人一次注射嗎啡15公
    絲，而以現行採用蟻醛酸試液及鉬鋑銨酸試液檢檢驗其尿液
    時，注射後8 小時內所排尿液易於檢出；8 小時至24小時，
    視其取尿時間及尿量多寡，可能檢出；至24小時以後所排之
    尿液，用上述方法已難檢出，亦據行政院衛生署藥物食品檢
    驗局73年11月30日（73）藥檢壹字第030221號函釋明確。是
    依上開說明，佐以被告前揭尿液檢驗報告及扣案注射針筒1
    支，足徵被告前開施用第1 級毒品海洛因之自白核與事實相
    符，堪可採為論罪科刑之依據。
三、按犯毒品危害防制條例第10條施用第1 級毒品之罪者，檢察
    官應先聲請法院裁定將被告令送勒戒處所觀察、勒戒，經觀
    察、勒戒後，認無繼續施用毒品傾向者，應即釋放，並為不
    起訴之處分或不付審理之裁定；認有繼續施用毒品傾向者，
    應由檢察官裁定聲請法院裁定令入戒治處所施以強制戒治，
    且經強制戒治執行完畢釋放後，5 年內再犯第10條之罪，檢
    察官應依一般刑事訴訟程序予以起訴論罪科刑，此觀諸毒品
    危害防制條例第20 條 第1 項、第2 項、第23條第2 項前段
    規定自明。次按修正毒品危害防制條例就施用毒品者，僅於
    「初犯」及「5 年後再犯」二種情形，有其追訴條件之限制
    ，即須於初犯經觀察、勒戒或強制戒治釋放後，5 年內均無
    施用毒品之行為，始能認其前所實施之觀察、勒戒或強制戒
    治已足遮斷毒癮，而得於5 年後再犯時，再予適用初犯之規
    定，重行觀察、勒戒等程序；倘5 年內已經再犯，被依法追
    訴處罰，縱其第3 次（或第3 次以上）施用毒品之時間在初
    犯釋放5 年以後，即與「5 年後再犯」之情形有別，且因已
    於「5 年內再犯」，顯見其再犯率甚高，原實施觀察、勒戒
    或強制戒治，已無法收其實效，而無5 年戒斷期之存在，自
    無再經觀察、勒戒及強制戒治之必要，應由檢察官逕行起訴
    （最高法院95年度台非字第59號判決、95年度台非字第65號
    判決及95年度第7 次刑事庭會議決定足資參照）。查本件被
    告前因施用毒品案件，經本院以91年度毒聲字第1912號裁定
    送觀察、勒戒後，認無繼續施用毒品傾向，於91年9 月9 日
    執行完畢釋放；復於92間因施用毒品案件，經本院判處有期
    徒刑確定之事實，有臺灣高等法院被告前案紀錄表、臺灣彰
    化地方法院檢察署刑案資料查註紀錄表各1 份附卷可參，揆
    諸前開最高法院判決，因被告在91年後之5 年內，業有施用
    毒品之行為，則本次被告於97年間再次施用毒品，即與5 年
    後再犯之情形有別，自應逕行起訴。
四、查海洛因為毒品危害防制條例第2 條第2 項所明定之第1 級
    毒品，是核被告所為，係犯同條例第10條第1 項之施用第1
    級毒品罪。被告於此期間內持有第1 級毒品並進而施用，其
    持有之低度行為應為施用之高度行為所吸收，不另論持有毒
    品之罪。又被告前於92年間因搶奪等案件，經臺灣高等法院
    臺中分院以92年度上訴字第946 號刑事判決分別判處有期徒
    刑3 年、10月，並定應執行刑為有期徒刑3 年6 月確定，又
    因違反槍砲彈藥刀械管制條例案件，經本院以92年度訴字第
    770 號刑事判決判處有期徒刑8 月確定，復因施用毒品案件
    ，經本院以92年度訴字第1481號刑事判決判處有期徒刑7 月
    確定，上開案件再由本院以93年度聲字第710 號裁定定應執
    行刑為有期徒刑4 年6 月，甫於96年7 月18日縮刑期滿執行
    完畢等情，有臺灣彰化地方法院檢察署刑案資料查註紀錄表
    及臺灣高等法院被告前案紀錄表各1 份在卷可憑，其於前開
    有期徒刑執行完畢後，5 年內故意再犯本件最重本刑為有期
    徒刑以上之罪，為累犯，應依刑法第47條第1 項之規定，加
    重其刑。爰審酌被告前有施用毒品之不良素行，歷經觀察、
    勒戒程序後，仍未能徹底戒絕毒品，顯見意志不堅，有失政
    府制定毒品危害防制條例之立法美意，本不宜寬貸，惟念其
    施用毒品乃自戕一己之身體健康，尚未害及他人，且犯後始
    終坦承犯行，暨其智識程度、生活狀況等一切情狀，量處如
    主文所示之刑，以示懲戒。至扣案之注射針筒1 支，係被告
    所有供其於本件施用毒品海洛因所用之物，業據被告於本院
    審理時供承在卷（詳見本院97年4 月2 日審判筆錄），爰依
    刑法第38條第1 項第2 款之規定，併予宣告沒收。
據上論斷，應依刑事訴訟法第273 條之1 第1 項、第299 條第1
項前段，毒品危害防制條例第10條第1 項，刑法第11條前段、第
47條第1 項、第38條第1 項第2 款，判決如主文。
本案經檢察官蔡明達到庭執行職務。
中    華    民    國    97    年    4     月    9     日
                  刑事第一庭    法      官  胡宜如
以上正本證明與原本無異。
如不服本判決，應於判決送達後10日內，向本院提出上訴書狀，
上訴書狀應「敘述具體上訴理由」，並按他造當事人之人數附繕
本。「切勿逕送上級法院」。
中    華    民    國    97    年    4     月    9     日
                                書  記  官  蕭秀吉
附錄本案論罪科刑法條：
毒品危害防制條例第10條
施用第一級毒品者，處 6 月以上 5 年以下有期徒刑。
施用第二級毒品者，處 3 年以下有期徒刑。


司法院資訊處製作；財團法人民間司法改革基金會備份。
